【裁判字號】    95,再易,57
【裁判日期】    951115
【裁判案由】    再審之訴
【裁判全文】
臺灣臺北地方法院民事判決              95年度再易字第57號
再審原告    永慶房屋仲介股份有限公司
法定代理人  甲○○
再審被告    乙○○○
上列當事人間請求給付酬金事件，再審原告對於本院民國95年 9
月27日95年度簡上字第288 號確定判決提起再審之訴，本院判決
如下：
    主      文
再審之訴駁回。
再審訴訟費用由再審原告負擔。
    事實及理由
一、再審原告主張：再審被告並不否認定金收據係由其親簽，依
    民事訴訟法第357 條及第358條第1項之規定，該定金收據即
    有形式上之證據力，雖再審被告抗辯上開定金收據第11條手
    寫之特約條款其並未同意，就該事實應由再審被告負舉證之
    責，惟原判決消極不適用上述規定，且未遵守民事訴訟法第
    277、357、358條之規定，有同法第496條第1項第1款適用法
    規顯有錯誤之再審事由，乃聲明：原確定判決廢棄，並駁回
    再審被告之上訴。
二、本件未經言詞辯論，故無再審被告之聲明及陳述。
三、按民事訴訟法第496 條第1項第1款所謂適用法規顯有錯誤，
    係指原確定判決就其取捨證據所確定之事實適用法規有錯誤
    而言，不包括認定事實不當，亦不包括漏未斟酌證據及認定
    事實錯誤之情形在內（最高法院63 年台上字第880號判例足
    資參照）。又對前訴訟程序確定判決認定事實、舉證責任之
    分配及證據取捨之當否，乃事實審法院職權行使之範圍，非
    屬適用法規顯有錯誤（最高法院95年台上字第2268號判決參
    照）。經查，前訴訟程序再審被告固不爭執定金收據其簽名
    真正，但否認該定金收據第11條手寫特約條款於其簽名時已
    存在（見本院94 年度北簡字第27371號卷第11頁），上揭確
    定判決認定再審被告於前程序抗辯系爭定金收據第11條內容
    係再審原告擅自加入，其無拘束力等語為可採，並詳為論斷
    。再審原告於前訴訟程序舉其員工陳信宏為證（見本院95年
    度簡上字第288 號卷第30頁至第31頁），並主張其已盡舉證
    責任，依上揭第277、357、358 條規定，應由再審被告就其
    同意系爭定金收據第11條內容負舉證責任云云，惟再審原告
    之主張乃就上揭確定判決之認定事實、舉證責任分配及證據
    取捨等事實審法院職權行使為指摘，揆諸前揭說明，自非民
    事訴訟法第496 條第1項第1款適用法規顯有錯誤之再審事由
    ，再審原告主張無可採。
四、綜上，再審原告主張上揭確定判決有民事訴訟法第496條第1
    項第1 款之再審事由，委無可取，其執上開理由提起本件再
    審之訴，顯無理由，爰依同法第502條第2項之規定，不經言
    詞辯論，逕以判決駁回。
五、據上論結，本件再審之訴為無理由，爰依民事訴訟法第502
    條第2項、第78條，判決如主文。
中    華    民    國    95    年    11    月    15    日
              民事第三庭審判長  法    官  吳光釗
                                法    官  曾啟謀
                                法    官  詹駿鴻
以上正本係照原本作成
不得上訴
中    華    民    國    95    年    11    月    15    日
                                  書記官  官碧玲


司法院資訊處製作；財團法人民間司法改革基金會備份。
